【裁判字號】    99,簡,4104
【裁判日期】    991130
【裁判案由】    詐欺
【裁判全文】
臺灣臺北地方法院刑事簡易判決          99年度簡字第4104號
聲  請  人  臺灣臺北地方法院檢察署檢察官
被      告  陳延元
上列被告因詐欺案件，經檢察官聲請簡易判決處刑（99年度偵字
第11336號）及移送併案審理（99年度偵字第18306號、99年度偵
字第9495號、99年度偵字第12708號、99年度偵字第12868號、99
年度偵字第12853號、99年度偵字第12989號、99年度偵字第1066
7號），本院認不宜以簡易判決處刑，改依通常程序審理後，被
告於準備程序中自白犯罪，經本院合議庭裁定由受命法官獨任逕
以簡易判決處刑，判決如下：
    主    文
陳延元幫助共同意圖為自己不法之所有，以詐術使人將本人之物
交付，處拘役伍拾日，如易科罰金，以新臺幣壹仟元折算壹日。
緩刑貳年，並應於判決確定後壹年內履行如附表二所示之事項。
    事    實
一、陳延元知將自己之金融機構帳戶提供他人使用，將可能遭詐
    騙集團利用作為犯罪工具，猶基於幫助詐欺之不確定故意，
    於99年2月間某日，在不詳地點，將其所持用之國泰世華商業
    銀行館前分行帳號000-00000000 0000帳戶之存摺、提款卡及
    密碼，提供某真實姓名年籍不詳之詐欺集團成員使用。嗣該
    詐欺集團成員取得陳延元上開銀行帳戶後，即基於為自己不
    法所有之意圖，先後於附表一所示之時間，以附表一所示之
    方式，詐騙附表一所示之呂毅銘、張雅慧、李能發、鄧俊豪
    、吳佩宜、李冠融、陳裕豐、廖忠蕙、翁裕祥、蕭依琳、施
    敏聰、王慈慧、吳佳蓉、李銘哲、莊惠如等15人，致渠等陷
    於錯誤，而分別以匯款方式將如附表一所示之金額匯至陳延
    元上開國泰世華商業銀行帳戶內（關於各被害人姓名、詐騙
    之時間、手法、及被害人匯款金額，均詳如附表一所載），
    而詐騙既遂。嗣經呂毅銘等15人發覺受騙，始報警處理，而
    循線查獲上情。
二、案經台北縣警察局中和第二分局、新店分局、板橋分局、嘉
    義縣警察局刑事警察大隊、彰化縣警察局溪湖分局、臺北市
    警察局文山一局、大安分局、士林分局、桃園縣警察局龜山
    分局、臺中縣警察局清水分局、屏東縣警察局內埔分局、苗
    栗縣警察局刑事警察大隊報請臺灣臺北地方法院檢察署檢察
    官偵查後聲請簡易判決處刑及移送併案審理。
    理    由
一、認定犯罪事實所根據的證據及理由：
（一）被告陳延元於本院審理時自白前揭犯行等語明確（見99年
      度易字第2261卷第36頁）。
（二）證人即被害人呂毅銘、張雅慧、李能發、鄧俊豪、吳佩宜
      、李冠融、陳裕豐、廖忠蕙、翁裕祥、蕭依琳、施敏聰、
      王慈慧、吳佳蓉、李銘哲、莊惠如（下稱呂毅銘等15人）
      於警詢中證述遭詐騙集團成員詐騙，而匯款至被告上開帳
      戶之過程等語明確。
（三）並有被告陳延元「國泰世華銀行館前分行」帳號000-0000
      00000000號帳戶之開戶基本資料表、交易明細查詢表（見
      99年易字2661號卷第29至32頁）在卷可考。
（四）此外，復有台北縣警察局中和第二分局受理各類案件紀錄
      表、受理刑事案件報案三聯單、自動櫃員機交易明細表、
      受理詐騙帳戶通報警示簡便格式表、內政部警政署反詐騙
      諮詢專線紀錄表等（見99偵字11336號卷〈下稱偵卷〉第
      15至21頁），嘉義縣警察局刑事警察大隊受理各類案件紀
      錄表、受理刑事案件報案三聯單、受理詐騙帳戶通報警示
      簡便格式表、內政部警政署反詐騙諮詢專線紀錄表等（見
      偵卷第33至41頁），彰化縣警察局溪湖分局受理各類案件
      紀錄表、受理刑事案件報案三聯單、自動櫃員機交易明細
      表、受理詐騙帳戶通報警示簡便格式表、內政部警政署反
      詐騙諮詢專線紀錄表等（見偵卷第42至51頁），臺北市警
      察局文山一局受理各類案件紀錄表、受理刑事案件報案三
      聯單、自動櫃員機交易明細表、受理詐騙帳戶通報警示簡
      便格式表、內政部警政署反詐騙諮詢專線紀錄表等（見偵
      卷第52至60頁），臺北市警察局大安分局受理各類案件紀
      錄表、受理刑事案件報案三聯單、自動櫃員機交易明細表
      、受理詐騙帳戶通報警示簡便格式表、內政部警政署反詐
      騙諮詢專線紀錄表等（見偵卷第62至69頁、偵卷第139至
      145頁、99偵字18306號卷第30至35頁），臺北市警察局士
      林分局受理各類案件紀錄表、受理刑事案件報案三聯單、
      網路交易明細表、受理詐騙帳戶通報警示簡便格式表、內
      政部警政署反詐騙諮詢專線紀錄表等（見偵卷第75至84頁
      、第91至92頁），桃園縣警察局龜山分局受理各類案件紀
      錄表、受理刑事案件報案三聯單、自動櫃員機交易明細表
      、受理詐騙帳戶通報警示簡便格式表、內政部警政署反詐
      騙諮詢專線紀錄表等（見偵卷第97至108頁），臺北縣警
      察局新店分局受理各類案件紀錄表、受理刑事案件報案三
      聯單、自動櫃員機交易明細表、受理詐騙帳戶通報警示簡
      便格式表、內政部警政署反詐騙諮詢專線紀錄表等（見偵
      卷第121至128頁、99偵字18306號卷第19至24頁、99偵字
      10667號卷第20至21頁、第54至57頁），臺北縣警察局板
      橋分局受理各類案件紀錄表、受理刑事案件報案三聯單、
      自動櫃員機交易明細表、受理詐騙帳戶通報警示簡便格式
      表、內政部警政署反詐騙諮詢專線紀錄表等（見偵卷第
      139至145頁），臺中縣警察局清水分局受理各類案件紀錄
      表、受理刑事案件報案三聯單、自動櫃員機交易明細表、
      受理詐騙帳戶通報警示簡便格式表、內政部警政署反詐騙
      諮詢專線紀錄表等（見99偵字9495號卷第40至52頁），屏
      東縣警察局內埔分局受理各類案件紀錄表、受理刑事案件
      報案三聯單、自動櫃員機交易明細表、受理詐騙帳戶通報
      警示簡便格式表、內政部警政署反詐騙諮詢專線紀錄表等
      （見99偵字12708號卷第7至8頁、第12至15頁），臺北市
      警察局中山分局受理各類案件紀錄表、受理刑事案件報案
      三聯單、自動櫃員機交易明細表、受理詐騙帳戶通報警示
      簡便格式表、內政部警政署反詐騙諮詢專線紀錄表等（見
      99偵字12868號卷第31至37頁），苗栗縣警察局刑事警察
      大隊受理刑事案件報案三聯單、自動櫃員機交易明細表（
      見99偵字12853號卷第112至113頁）附卷可稽。
（五）再按金融存款帳戶，事關存戶個人財產權益之保障，與存
      戶之提款卡及密碼結合，其專屬性、私密性更形提高，除
      非本人或與本人具密切之關係者，難認有何理由可自由流
      通使用該存摺、提款卡及密碼，一般人亦均有應妥為保管
      存摺、提款卡及密碼，以防止被他人冒用之認識，縱有特
      殊情況偶有將存摺、提款卡及密碼交付他人之需，亦必深
      入瞭解其用途後再行提供以使用，恆係吾人日常生活經驗
      與事理；且金融帳戶為個人理財之工具，申請開設金融帳
      戶並無任何特殊之限制，一般民眾皆可以存入最低開戶金
      額之方式申請開戶，一個人可以在不同之金融機構申請多
      數之存款帳戶使用，並無何困難，此乃眾所週知之事實。
      且依一般人之社會生活經驗，若見有非親非故之人不以自
      己名義申請開戶，反而以出價蒐購或借用之方式向他人蒐
      集金融機構帳戶供己使用，衡情當能預見蒐集金融帳戶者
      ，係將所蒐集之帳戶用於從事財產犯罪之轉帳工具。況觀
      諸現今社會上，詐騙者以蒐集之人頭帳戶，作為詐欺之轉
      帳帳戶，業經報章媒體時有批露，因此交付帳戶予非親非
      故之人，受讓人將持以從事財產犯罪，已屬一般智識經驗
      之人所能知悉或預見，被告竟仍任意將本件存摺、提款卡
      及密碼等帳戶資料交付予身分上不具密切關係之人，對於
      該持用其帳戶資料之人果真用以作為詐欺取財之轉帳工具
      ，顯然亦不違背被告之本意，本件雖查無積極證據證明被
      告與該蒐集其帳戶之人有何共同實施詐欺犯行之手段施用
      或犯意聯絡，惟被告對於金融帳戶交付他人使用，可能遭
      持以從事詐欺取財犯罪之用，有所預見，且果真被利用作
      為詐欺取財之轉帳帳戶，又不違背被告之本意，足認被告
      有以提供帳戶予他人，幫助他人犯詐欺取財罪之不確定故
      意，應堪認定。
（六）綜上所述，本案事證明確，被告犯行洵堪認定，應依法論
      科。
二、論罪科刑的理由：
（一）刑法上之幫助犯，係指以幫助之意思，對於正犯資以助力
      ，而未參與實施犯罪之行為者而言（最高法院49年臺上字
      第77號判例意旨參照）。查被告係基於幫助之意思，將上
      開帳戶之存摺、提款卡及密碼交予姓名年籍不詳之詐騙集
      團成員，以供詐騙被害人轉帳之用，而為詐欺取財罪構成
      要件以外之行為，核其所為，係犯刑法第30條第1項、第3
      39條第1項之幫助詐欺取財罪。再被告以幫助之意思，參
      與構成要件以外之行為，為幫助犯，依刑法第30條第2項
      規定，爰依正犯之刑減輕之。再被告既僅提供上開帳戶之
      存摺、金融卡及密碼予該成年詐騙集團成員一次，應認被
      告僅有一幫助行為，縱日後該詐騙集團運用時間與狀態有
      別而有應以數罪論斷之詐欺取財之犯行，仍無從認為被告
      所為係數罪，即不得分別論以幫助詐欺取財而以數罪名論
      斷之，僅得論以一罪。起訴書雖僅就前開詐騙集團詐騙附
      表一編號1至9被害人之犯行部分加以起訴，而未就該詐騙
      集團詐騙其他被害人部分加以起訴，然因此部分與起訴部
      分有實質上一罪之關係，顯為起訴效力所及，復經移送併
      案審理，基於審判不可分原則，本院應加以審理；另臺灣
      臺北地方法院檢察署99年度偵字第9495號、99年度偵字第
      12989號及99年度偵字第10667號移送併案審理之事實，部
      分與本案起訴之犯罪事實相同，本院亦應加以審理，均附
      此敘明。
（二）量刑理由之說明：
      爰審酌被告將上開帳戶提款卡及密碼交給不法分子資為詐
      欺取財之工具，供詐騙集團作為詐騙款項匯入、領取之用
      ，紊亂社會正常交易秩序，使不法之徒藉此輕易詐取財物
      ，非但增加被害人尋求救濟之困難，造成社會人心不安，
      亦使檢警難以追查緝捕，助長詐騙犯罪者之氣焰，惟念及
      被告犯後坦承犯行，態度尚佳，並願意與被害人達成和解
      及賠償被害人所受損害，又被告並無前科紀錄，有臺灣高
      等法院被告前案紀錄表1份附卷可稽，素行良好，併參酌其
      生活狀況、智識程度、犯罪之動機、目的、手段等一切情
      狀，量處如主文所示之刑，並諭知易科罰金之折算標準。
      又被告未曾因故意犯罪受有期徒刑以上刑之宣告，其因一
      時失慮，致罹刑典，且被害人損失金額亦非被告所領取花
      用，被告經此刑之宣告後，應知警惕而無再犯之虞，是本
      院認前述宣告之刑以暫不執行為適當，爰併予宣告緩刑2
      年，以鼓勵其自新。
（三）末按緩刑宣告，得斟酌情形，命犯罪行為人向被害人支付
      相當數額之財產或非財產上之損害賠償，刑法第74條第2
      項第3款定有明文，而被告幫助詐騙集團成員之行為，業
      已致生被害人等人財產上損害，自應賠償被害人，且被告
      於本院審理時表明願意賠償被害人所受之損失，兼以保障
      被害人之權益，本院爰參照前揭說明，就緩刑之條件，併
      諭知如主文所示。此部分並得為民事強制執行名義。如被
      告未遵循本院諭知之緩刑期間負擔而情節重大者，檢察官
      得依刑事訴訟法第476 條及刑法第75條之1第1項第4款之
      規定，聲請撤銷本件緩刑之宣告，併予敘明。
三、適用之法律：刑事訴訟法第449條第1項前段、第3項，刑法第
    30條第1項、第2項、第339條第1項、第41條第1項前段、第74
    條第1項第1款、同條第2項第3款，刑法施行法第1條之1第1、
    第2項前段，逕以簡易判決處刑如主文。
四、如不服本判決，應於判決送達後十日內向本院提出上訴狀。
本案經檢察官盧慧珊到庭執行職務。
中    華    民    國    99    年    11    月    30    日
                  刑事第十一庭  法  官  顧正德
上正本證明與原本無異。
如不服本判決應於收受送達後10日內向本院提出上訴書狀，並應
敘述具體理由；其未敘述上訴理由者，應於上訴期間屆滿後20日
內向本院補提理由書（均須按他造當事人之人數附繕本）「切勿
逕送上級法院」。告訴人或被害人如對於本判決不服者，應具備
理由請求檢察官上訴，其上訴期間之計算係以檢察官收受判決正
本之日期為準。
                                 書記官  郭錦賢
中    華    民    國    99    年    11    月    30    日
中華民國刑法第339條
（普通詐欺罪）
意圖為自己或第三人不法之所有，以詐術使人將本人或第三人之
物交付者，處 5 年以下有期徒刑、拘役或科或併科 1 千元以下
罰金。
以前項方法得財產上不法之利益或使第三人得之者，亦同。
前二項之未遂犯罰之。
附表一：
┌──┬───┬───────┬───┬────┬────┐
│編號│施用詐│詐騙集團施用詐│被害人│損失金額│備註    │
│    │術之時│術之方法      │      │(新臺幣)│        │
│    │間    │              │      │        │        │
├──┼───┼───────┼───┼────┼────┤
│ 一 │99年2 │於雅虎奇摩拍賣│呂毅銘│3,000元 │起訴    │
│    │月28日│網站刊登販賣AM│      │        │        │
│    │      │D／ATI（RADEON│      │        │        │
│    │      │HD 4870顯示卡 │      │        │        │
│    │      │）1張         │      │        │        │
├──┼───┼───────┼───┼────┼────┤
│ 二 │99年2 │於雅虎奇摩拍賣│張雅慧│1萬元   │起訴    │
│    │月27日│網站上刊登販賣│      │        │併案    │
│    │      │手機1支之虛偽 │      │        │        │
│    │      │訊息          │      │        │        │
├──┼───┼───────┼───┼────┼────┤
│ 三 │99年2 │於雅虎奇摩拍賣│李能發│8,250元 │起訴    │
│    │月26日│網站上刊登販賣│      │        │併案    │
│    │      │二手電腦主機1 │      │        │        │
│    │      │台之虛偽訊息  │      │        │        │
├──┼───┼───────┼───┼────┼────┤
│ 四 │99年2 │於雅虎奇摩拍賣│鄧俊豪│4,250元 │起訴    │
│    │月27日│網站上刊登販賣│      │        │併案    │
│    │（聲請│硬碟2 個之虛偽│      │        │        │
│    │書誤載│訊息          │      │        │        │
│    │為2月 │              │      │        │        │
│    │28日）│              │      │        │        │
├──┼───┼───────┼───┼────┼────┤
│ 五 │99年2 │於雅虎奇摩拍賣│吳佩宜│3,080元 │起訴    │
│    │月27日│網站上刊登販賣│      │        │併案    │
│    │      │瘦身茶包之虛偽│      │        │        │
│    │      │訊息          │      │        │        │
├──┼───┼───────┼───┼────┼────┤
│ 六 │99月2 │於雅虎奇摩拍賣│李冠融│2,040元 │起訴    │
│    │日25日│網站刊登販賣硬│      │        │併案    │
│    │      │碟1個之虛偽訊 │      │        │        │
│    │      │息            │      │        │        │
├──┼───┼───────┼───┼────┼────┤
│ 七 │99年2 │於雅虎奇摩拍賣│陳裕豐│2,031元 │起訴    │
│    │月25日│網站上刊登販賣│      │        │併案    │
│    │      │音箱之虛偽訊息│      │        │        │
├──┼───┼───────┼───┼────┼────┤
│ 八 │99年2 │於雅虎奇摩拍賣│廖忠蕙│7,503元 │起訴    │
│    │月26日│網站上刊登販賣│      │        │併案    │
│    │      │相機之虛偽訊息│      │        │        │
├──┼───┼───────┼───┼────┼────┤
│ 九 │99年2 │於雅虎奇摩拍賣│翁裕祥│2,550元 │起訴    │
│    │月27日│網站上刊登販賣│      │        │併案    │
│    │      │Wii遊戲機1組之│      │        │        │
│    │      │虛偽訊息      │      │        │        │
├──┼───┼───────┼───┼────┼────┤
│ 十 │99年2 │於雅虎奇摩拍賣│吳佳蓉│7,800元 │併案    │
│    │月25日│網站上刊登販賣│      │        │        │
│    │      │洗衣機1台之虛 │      │        │        │
│    │      │偽訊息        │      │        │        │
├──┼───┼───────┼───┼────┼────┤
│十一│99年2 │於雅虎奇摩拍賣│李銘哲│8,200元 │併案    │
│    │月25日│網站上刊登販賣│      │        │        │
│    │      │2TB外接式硬碟 │      │        │        │
│    │      │1個之虛偽訊息 │      │        │        │
├──┼───┼───────┼───┼────┼────┤
│十二│99年2 │於雅虎奇摩拍賣│莊惠如│2,360元 │併案    │
│    │月26日│網站上刊登販賣│      │        │        │
│    │      │咖啡機1台之虛 │      │        │        │
│    │      │偽訊息        │      │        │        │
├──┼───┼───────┼───┼────┼────┤
│十三│99年2 │於雅虎奇摩拍賣│蕭依琳│1,300元 │併案    │
│    │月28日│網站上刊登販賣│      │        │        │
│    │某時許│化妝品商品之虛│      │        │        │
│    │（併案│偽訊息        │      │        │        │
│    │意旨書│              │      │        │        │
│    │誤載為│              │      │        │        │
│    │2月26 │              │      │        │        │
│    │日）  │              │      │        │        │
├──┼───┼───────┼───┼────┼────┤
│十四│99年2 │於雅虎奇摩拍賣│施敏聰│3,800元 │併案    │
│    │月26日│網站上刊登販賣│      │        │        │
│    │      │化妝品商品之虛│      │        │        │
│    │      │偽訊息        │      │        │        │
├──┼───┼───────┼───┼────┼────┤
│    │99年2 │於雅虎奇摩拍賣│王慈慧│3,100元 │併案    │
│十五│月27日│網站上刊登販賣│      │        │        │
│    │      │中型數位板之虛│      │        │        │
│    │      │偽訊息        │      │        │        │
└──┴───┴───────┴───┴────┴────┘
附表二：
┌──┬─────┬───────────────────┐
│編號│被害人    │         應賠償被害人金額（新台幣）   │
├──┼─────┼───────────────────┤
│一  │呂毅銘    │                  3,000元             │
├──┼─────┼───────────────────┤
│二  │張雅慧    │                  1萬元               │
├──┼─────┼───────────────────┤
│三  │李能發    │                  8,25O元             │
├──┼─────┼───────────────────┤
│四  │鄧俊豪    │                  4,250元             │
├──┼─────┼───────────────────┤
│五  │吳佩宜    │                  3,080元             │
├──┼─────┼───────────────────┤
│六  │李冠融    │                  2,040元             │
├──┼─────┼───────────────────┤
│七  │陳裕豐    │                  2,031元             │
├──┼─────┼───────────────────┤
│八  │廖忠蕙    │                  7,503元             │
├──┼─────┼───────────────────┤
│九  │翁裕祥    │                  2,550元             │
├──┼─────┼───────────────────┤
│十  │吳佳蓉    │                  7,800元             │
├──┼─────┼───────────────────┤
│十一│李銘哲    │                  8,200元             │
├──┼─────┼───────────────────┤
│十二│莊惠如    │                  2,360元             │
├──┼─────┼───────────────────┤
│十三│蕭依琳    │                  1,300元             │
├──┼─────┼───────────────────┤
│十四│施敏聰    │                  3,800元             │
├──┼─────┼───────────────────┤
│十五│王慈慧    │                  3,100元             │
├──┴─────┴───────────────────┤
│一、被告應賠償被害人上述款項，並應於判決確定後1年內賠償 │
│    完畢。                                              │
│二、關於賠償被害人之方法，被告應依執行檢察官之命令為之，│
│    若有被害人無法聯繫者，依提存法相關規定辦理之。      │
│三、經執行檢察官查明若有被害人已從銀行領回遭詐騙之款項者│
│    ，被告則無庸賠償。                                  │
└────────────────────────────┘

司法院資訊處製作；財團法人民間司法改革基金會備份。
